臺灣橋頭地方法院民事判決
111年度橋小字第39號
原      告  兆豐產物保險股份有限公司

法定代理人  梁正德  
訴訟代理人  黃美娟  
複代理  人  林益聖  
被      告  林秀純  
訴訟代理人  施庭富  
上列當事人間請求損害賠償事件，本院於民國111年7月22日言詞
辯論終結，判決如下：
    主    文
被告應給付原告新臺幣44,427元，及自民國110年12月24日起至
清償日止，按週年利率百分之5計算之利息。
原告其餘之訴駁回。
訴訟費用由被告負擔4分之3，餘由原告負擔。
本判決原告勝訴部分得假執行。但被告以新臺幣44,427元為原告
預供擔保後，得免為假執行。
    事實及理由
一、原告主張：被告於民國110年3月9日8時51分許，駕駛車牌號
    碼000-0000 號自小客車沿高雄市仁武區仁勇西巷由北往南
    方向行駛，行經該巷與仁雅街路口（下稱系爭路口）時，本
    應注意行至無號誌或號誌故障而無交通指揮人員指揮之交岔
    路口時，支線道車應暫停讓幹線道車先行，且依當時無障礙
    物、視距良好等一切情狀，並無不能注意之情事，猶未暫停
    讓幹線道車先行，而與適沿高雄市仁武區仁雅街西往東方向
    行駛、由訴外人李志龍所駕駛車牌號碼000-0000 號之租賃
    小貨車(下稱系爭車輛) 發生碰撞（下稱系爭事故），致系
    爭車輛受損，該車經以新臺幣( 下同)76,993元（含零件費
    用42,431元、工資12,900元、烤漆21,752元）修復，原告業
    依保險契約賠付前開款項予訴外人，故原告依保險法第53條
    取得代位求償權，爰依民法第184 條、第191 條之2 及第19
    6 條規定請求被告賠償等語。並聲明：被告應給付原告76,9
    93元及自起訴狀繕本送達翌日起至清償日止，按週年利率5％
     計算之利息。
二、被告則以：訴外人李志龍行經肇事路口時車速過快，明顯超
    速，造成被告駕駛之車輛遭撞擊後偏離車道、嚴重毀損；且
    訴外人李志龍行駛在仁雅路上，欲左轉仁勇東巷，搶先左轉
    ，甚至跨越道路中心點，侵犯被告路權，才造成本件事故
    等語，資為抗辯，並聲明：原告之訴駁回。
三、得心證之理由
  ㈠原告主張之前揭事實，業據其提出查核單、系爭車輛行車執
    照影本、高雄市政府警察局道路交通事故當事人登記聯單、
　　道路交通事故初步分析研判表、車輛定位報告、作業紀錄表
　　、發票及賠款同意書等件在卷可稽（見本院卷第17 至55頁)
     ，復有本院依職權調閱之道路交通事故初步分析研判表、
    道路交通事故現場圖、A3類道路交通事故調查報告、現場及
    車損照片等資料附卷可佐(見本院卷第59至93頁) ，堪信原
    告此部分主張為真正。
  ㈡按汽車行駛至無號誌或號誌故障而無交通指揮人員指揮之交
    岔路口，支線道車應暫停讓幹線道車先行，道路交通安全規
    則第102條第1項第2款前段分別定有明文。被告為領有駕駛
    執照之人，駕車自應知悉並注意遵守上開交通安全規範，而
    依當時天候晴、日間自然光線、柏油路面乾燥無缺陷、無障
    礙物、視距良好等情，尚無不能注意之情形，被告竟未暫停
    讓幹線道車先行，即貿然自高雄市仁武區仁勇西巷巷口駛出
    ，致撞擊系爭車輛車身，堪認被告對系爭事故之發生為有過
    失，而其過失與系爭車輛所受損害間有相當因果關係。
  ㈢按因故意或過失，不法侵害他人之權利者，負損害賠償責任
    ；汽車、機車或其他非依軌道行駛之動力車輛，在使用中加
    損害於他人者，駕駛人應賠償因此所受之損害；又不法毀損
    他人之物者，應向被害人賠償其物因毀損所減少之價額，民
    法第184 條第1 項前段、第191 條之2 前段及第196 條分別
    定有明文。次按被保險人因保險人應負保險責任之損失發生
    ，而對於第三人有損失賠償請求權者，保險人得於給付賠償
    金額後，代位行使被保險人對於第三人之請求權；但其所請
    求之數額，以不逾賠償金額為限，保險法第53條第1 項亦規
    定甚明。惟請求賠償物被毀損所減少之價值，得以修護費用
    為估價標準，但以必要者為限，例如修理材料費以新品換舊
    品應予折舊（最高法院77年第9 次民事庭會議決議內容參照
    ）。依原告提出之估價單顯示，其依保險契約而給付被保險
    人之系爭車輛修理費用共計76,993元，其中零件費用為42,3
    41元、工資為12,900元、烤漆為21,752元。而系爭車輛修理
    時，既係以新零件更換被損之舊零件，則原告以修理費作為
    損害賠償之依據，依上說明，自應將零件部分予以扣除。經
    查，系爭車輛係於108 年4 月出廠，有原告提出之行車執照
    影本附卷可參(見本院卷第19 頁) ，則迄至損害發生日即11
    0 年3月9日止，該車輛實際使用為1年11 個月，而依
　　行政院所頒固定資產耐用年數表及固定資產折舊率表，系爭
    車輛之耐用年數為5年，依平均法計算其折舊結果（即以固
    定資產成本減除殘價後之餘額，按固定資產耐用年數表規定
    之耐用年數平均分攤，計算折舊額），每年折舊率為5 分之
    1 ，並參酌營利事業所得稅查核準則第95條第6 項規定「 
    固定資產提列折舊採用定率遞減法者，以1 年為計算單位，
    其使用期間未滿1 年者，按實際使用之月數相當於全年之比
    例計算之，不滿1月者，以1 月計」，系爭車輛自出廠日108
    年4月，迄本件車禍發生時即110年3月9日，已使用1年11月
    ，則零件扣除折舊後之修復費用估定為28,815元【計算方式
    ：1.殘價＝取得成本÷( 耐用年數＋1)即42,341÷(5+1)≒7,057
    （小數點以下四捨五入）；2.折舊額 ＝(取得成本－殘價)×1/
    （耐用年數）×（使用年數）即(42,341－7,057) ×1/5×（1+1
    1/12）≒13,526（小數點以下四捨五入）；3.扣除折舊後價
    值＝（新品取得成本－折舊額）即42,341－13,526＝28,815】，
    再加上前揭工資12,900元、烤漆21,752元，總修繕費用金額
    應為63,467元（28,815元＋12,900元＋21,752元 =63,467元 
    ）。
　㈣按損害之發生或擴大，被害人與有過失者，法院得減輕賠償
　　金額，或免除之，民法第217 條第1 項有明文規定。查原告
    就系爭事故之發生，亦有「行經無號誌之交岔路口，未減速
    慢行，作隨時停車之準備」，而違反道路交通安全規則第93
    條第1 項第2 款過失一情，有道路交通事故初步分析研判表
    、道路交通事故現場圖及調查紀錄表等在卷可證(見本院卷
    第59至61、88至91頁)，經本院斟酌系爭事故發生情形，認
    為被告之過失比例應占70％，訴外人李志龍之過失比例占30％
    ，爰減輕被告30％之賠償責任。則依上開比例核算之結果，
    原告所得請求之金額應為44,427元（計算式：63,467元 ×0.
    7 ＝44,427元，小數點以下四捨五入 ）。　　　
　㈤至被告辯稱訴外人李志龍應該有超速，因系爭事故發生後，
    被告駕駛車輛受損嚴重，且偏離車道，可見訴外人李志龍車
    速過快乙節，惟查，因訴外人李志龍有未依標線( 慢) 指示
    減速慢行之行為，業經本院認定如前，足見訴外人李志龍當
    時本未依照法規要求適時減速通過路口，則不論其當時車速
    是否超過速限，應不足以影響本院就原告過失比例之認定。
    另被告辯稱訴外人李志龍提前左轉，甚至跨越道路中心點，
    違反道路交通安全之規定云云，惟本件經送高雄市政府交通
    局車輛行車事故鑑定委員會，鑑定意見為：「⒈甲○○：未依
    「停」標字指示讓幹道車先行，為肇事主因。⒉李志龍：無
    號誌岔路口未減速慢行，為肇事次因。跨越分向限制線行駛
    為違規行為。」，有該委員會鑑定意見書在卷可稽（見本院
    卷第171至172頁），堪認系爭事故被告為肇事主因，訴外人
    李志龍為肇事次因，況訴外人李志龍所行駛之車道為幹線車
    道，被告本有禮讓其通行之義務，縱其提前左轉，系爭車輛
    已跨越分向限制線至對向車道，被告亦不得執此脫免其自身
    之過失責任。是被告辯稱：訴外人李志龍提前左轉，跨越道
    路中心點云云，不足採信。
  ㈥綜上所述，原告依民法侵權行為之法律關係及保險法第53條
    之規定代位求償，請求被告應給付44,427元及自起訴狀繕本
    送達翌日即110年12月24日【本件起訴狀繕本係於110年12月
    13日寄存送達於臺南市政府警察局新營分局柳營分駐所，有
    送達證書在卷可考（本院卷第99頁），依民事訴訟法第138 
    條第2 項規定，應自同年12月23 日發生送達之效力，是本
    件遲延利息應自翌日即110年12月24日起算】起至清償日止
    ，按週年利率5％計算之利息，為有理由，應予准許。至逾上
    開範圍之請求，則為無理由，應予駁回。
四、本件係適用小額訴訟程序所為被告一部敗訴之判決，依民事
    訴訟法第436 條之20之規定，就被告敗訴部分應依職權宣告
    假執行，並依同法第392 條第2 項，依職權為被告預供擔保
    ，得免為假執行之宣告。
五、本件事證已臻明確，兩造其餘攻擊防禦方法及舉證，經核與
    判決結果不生影響，無逐一論列之必要，併予敘明。 　　
六、訴訟費用負擔之依據：民事訴訟法第79條。
中　　華　　民　　國　　111 　年　　7 　　月　　22　　日
    　　　　　　　橋頭簡易庭　法　　　官  郭育秀
以上正本係照原本作成。
民事訴訟法第436條之24第2項：對於本判決之上訴，非以違背法
令為理由，不得為之。
如對本判決上訴，須於判決送達後20日內向本院提出上訴狀，並
須表明原判決所違背之法令及其具體內容與依訴訟資料可認為原
判決有違背法令之具體事實之上訴理由（須按他造當事人之人數
附繕本）。　　　　　　　　　
中　　華　　民　　國　　111 　年　　7 　　月　　25　　日
      　　　　　　　　　　　　書　記　官  塗蕙如